【裁判字號】    89,訴,2526
【裁判日期】    891130
【裁判案由】    給付工程款
【裁判全文】
臺灣臺中地方法院民事判決  八十九年度訴字第二五二六號
    原      告  臺灣洗霸環保工程有限公司
    法定代理人  乙○○
    被      告  尚群環境維護事業有限公司
    法定代理人  甲○○
右當事人間請求給付工程款事件，本院判決如左：
    主      文
被告應給付原告新台幣柒拾萬元及自民國八十八年九月十七日起至清償日止，按年利
率百分之五計算之利息。
訴訟費用由被告負擔。
    事      實
甲、原告方面：
一、聲明：如主文第一項所示。
二、陳述：
  (一)被告於民國（下同）八十六年十一月八日與原告簽訂經銷暨授權合約，約定自簽
    約日起被告即得正式使用美國SPARKLE INTERNATIONAL,INC.註冊商標，並取得臺
    灣中部地區之獨家代理權。而依上開合約第二（Ｂ）條規定，被告應於教育訓練
    課程開始前以即期支票給付原告不可退還之中程費用新台幣（下同）七十萬元，
    惟被告就原告依約分別於八十七年四月及八十八年四月排定之教育訓練課程均託
    辭不就，且亦未給付積欠之前揭費用，爰依契約之法律關係，請求被告給付原告
    七十萬元，及自支付命令送達翌日即八十八年九月二十八日起至清償日止，按年
    息百分之五計算之利息。
  (二)對被告抗辯所為之陳述：
  (1)原告於八十六年簽約後，即於八十七年、八十八年兩年間一再安排教育訓練課程
    ，但被告均以公司之事由要求暫緩訓練，後被告竟以可歸責於己之事由，轉指原
    告未安排教育訓練，主張「同時履行抗辯」拒絕依約給付，惟中程費用依契約之
    約定應於教育訓練課程開始「前」即應給付，縱謂雙方當事人真意應於課程開始
    「前」之合理相當時期支付，本件教育訓練約定「一年一次」，訂約後兩年間原
    告兩度安排訓練課程，並盡最大之注意義務，事先知會被告，惟被告皆推託不就
    ，該兩年時間亦逾訓練課程開始前之「相當時期」，原告履次去函催告被告給付
    ，被告仍主張「同時履行抗辯」，有違契約約定並悖於誠信原則。
  (2)契約終止後，自終止之時起契約向後失其效力，原告係因可歸責於被告拒不指定
    訓練課程時間，復不支付中程費用之事由，始依約終止本契約。核該終止並無溯
    及效力，而不影響原告向被告要求、收款、執行等權益。是被告既已享有授權與
    經銷等權利，竟冀圖脫免契約義務，於情於法均有未合。
  (3)本件經銷暨授權合約書係專為授權被告，於台灣中部地區五縣市為獨家代理與使
    用特定商標。原告於簽約後，依系爭經銷暨授權合約第一（Ａ）(1)授予被告使用
    Sparkle International Inc.之服務標章與註冊商標之權利。原告既授權被告上
    開專有權利，並交付程序表Ａ所載開始營運所需全套物件，依合約書第二條規定
    ，原告已依約授權被告獨家代理及使用商標之權利，則被告事實上有無使用在所
    不問，均應依約支付諸程費用七十萬元。
三、證據：提出經銷暨授權合約書影本一份、存證信函影本二份、信函影本三份、名
    片一份、型錄二份、彩色照片影本二份為證。
乙、被告方面：
一、聲明：駁回原告之訴。
二、陳述：
  (一)原告於八十八年六月十六日以台北郵局五十八支局第一二七號存證信函，通知被
    告中止本經銷暨授權合約，應認係解除契約之要約。蓋經銷暨授權合約第十二頁
   （Ｂ）中止或更動項下(2)付款：「如果"授權人"選擇遞交"被授權人"中止合約之
    書面通知，本特許證授權事宜和授權人的所有義務，都應該視為取消……。」其
    字面雖規定為中止契約，然自其義務取消之結果觀之，可知本契約中所謂之中止
    實為解除契約之意思。故原告前揭之中止應認係解除契約之要約，被告對其要約
    同意，雙方合意解除本契約。合約既經解除，被告並未取得代理權，原告即無權
    利要求被告依契約給付中程費用，被告亦無給付之義務，而依民法第二百五十九
    條規定，契約解除當事人互負回復原狀之義務，契約之義務已不存在，原告據此
    請求契約規定之中程費用，應認無理由。
  (二)退步言之，若仍認原告之中止契約為終止契約之意思表示，雙方就契約終止前之
    義務仍須負給付義務，則經銷暨授權合約書２（Ｂ）雖然約定「教育訓練課程開
    始前"被授權人"應該支付"授權人"不可退還的中程費用新台幣七十萬元以即期支
    票支付…」，惟合約書第３（Ａ）亦約定「被授權人”代表的初期教育訓練課程
    的舉辦時間，必須由“授權人”和“被授權人”共同同意，至少應該舉辦十個工
    作天」。所謂「教育訓練課程開始前」，應係指原告與被告依契約書第３（Ａ）
    之約定共同同意後，於派員接受訓練前而言，若把「教育訓練開始前」泛指任何
    契約訂定後，派員接受教育訓練以前的任一時點，實與契約訂定後即應給付之約
    定並無不同，並不符合契約之原約定。本件契約所約定之特許費係原告授權被告
    經銷、使用商標、知識、產品、服務等之對價，故應認教育訓練課程與中程費用
    係立於對待給付關係，今原告單方面提供之教育訓練課程依契約未得到被告之同
    意，則教育訓練課程根本尚未確定而未給付，依同時履行抗辯，被告自無先為給
    付中程費用之義務。
  (三)被告否認有使用原告之授權，自契約簽訂後，被告自始至終均未使用美國SPRKLE
    INTERNATIONAL,INC.註冊商標，亦未為任何代理經銷行為，原告所提出已經交付
    被告如授權書附表Α之名片、圖片等，依原契約之約定均屬原告所應製作，原告
    所提出之物件僅係廣告宣傳之圖，尚不足以證明被告有收受並使用上揭物品，也
    無法證明圖片上之汽車屬於被告所有。
    理      由
一、原告起訴主張：被告於八十六年十一月八日與原告簽訂經銷暨授權合約，約定自
    簽約日起被告即得正式使用美國SPARKLE INTERNATIONAL,INC.註冊商標，並取得
    臺灣中部地區之獨家代理權，依上開合約，被告必須支付特許費二百萬元，給付
    方式係於簽約時給付七十萬元，於教育訓練課程開始前給付不可退還之中程費用
    七十萬元，惟被告尚未給付上開七十萬元中程費用，原告於已給付訂金七十萬元
    然尚有中程費用七十萬元尚未給付，爰依兩造上開合約約定請求被告給付如訴之
    聲明所示。被告則以：(一)系爭經銷暨授權合約，原告已於八十八年六月十六日以
    存證信函通知被告中止本經銷暨授權合約，應認係解除契約之要約，被告對其要
    約同意，雙方合意解除本契約。合約既經解除，依民法第二百五十九條規定，當
    事人互負回復原狀之義務，原告即無權利要求被告依契約給付中程費用；(二)縱系
    爭契約僅生終止之效力，原告既未授權被告使用商標，被告從未使用商標，原告
    亦未履行教育訓練課程之給付義務，爰主張同時履行抗辯，於原告為對待給付前
    ，被告仍無給付之義務等語資為抗辯。
二、原告主張：兩造於八十六年十一月八日簽訂經銷暨授權合約，約定自簽約日起被
    告即得正式使用美國SPARKLE INTERNATIONAL,INC.註冊商標，並取得臺灣中部地
    區之獨家代理權，依上開合約2.（Ｂ）條約定，被告必須支付特許費二百萬元，
    被告已給付訂金七十萬元，然尚有中程費用七十萬元尚未給付等事實，業有原告
    提出兩造所訂定之經銷暨授權合約書影本一份為證，且為被告所不爭，故應堪採
    信。且查：兩造上開合約2.有關成本－特許費、設備採購費、權利金之約定成本
    分為（Ａ）特許費二百萬元及（Ｂ）設備採購費七萬六千五百三十五美元，契約
    中載明：「（Ａ）特許費－新台幣二百萬元（不得請求返還）："授權人"移轉、
    讓與並交付程序表Ａ所載之開始營運所需全套物件，以及第一條所述於合約有效
    期間所得享有之專有權利。」等文字；其中特許費二百萬元之給付方式又載明：
    「於簽定本合約時，"被授權人"應給付"授權人"新台幣七十萬元之定金，其中新
    台幣二十五萬元以八十六年十一月八日到期支票給付，另四十五萬元以八十六年
    十一月三十日到期支票給付，此外教育訓練課程開始前"被授權人"應該支付" 授
    權人"不可退還的中程費用新台幣七十萬元以即期支票給付。並於交付程序表Ｂ
    之設備時，給付"授權人"本項未付金額新台幣六十萬元整，以即期支票支付。」
    等文字，有兩造上開契約書影本一份附卷可稽，且被告對於上開契約約定亦未爭
    執，足認原告主張被告於教育訓練課程開始前應給付中程費用七十萬元等事實，
    應堪採信。
三、被告雖抗辯：(一)原告業以存證信函通知被告中止上開合約，依兩造合約5.（Ｂ）
    中止或更動項下(2)付款：「如果"授權人"選擇遞交"被授權人"中止合約之書面通
    知，本特許證授權事宜和授權人的所有義務，都應該視為取消…。」其字面雖規
    定為中止契約，然自其義務取消之結果觀之，可知本契約中所謂之中止實為解除
    契約之意思，故原告既已解除契約，依民法第二百五十九條規定，契約解除當事
    人互負回復原狀之義務，契約之義務已不存在，原告據此請求契約規定之中程費
    用即無理由。(二)若認原告之中止契約為終止契約之意思表示，雙方就契約終止前
    之義務仍須負給付義務，然本件契約所約定之特許費係原告授權被告經銷、使用
    商標、知識、產品、服務等之對價，故應認教育訓練課程與中程費用係立於對待
    給付關係，今原告單方面提供之教育訓練課程依契約未得到被告之同意，則教育
    訓練課程根本尚未確定而未給付，依同時履行抗辯，被告自無先為給付中程費用
    之義務。(三)被告否認有使用原告之授權，自契約簽訂後，被告自始至終均未使用
    美國SPRKLE  INTERNATIONAL,INC.註冊商標，亦未為任何代理經銷行為，原告所
    提出已經交付被告如授權書附表Α之名片、圖片等，依原契約之約定均屬原告所
    應製作，原告所提出之物件僅係廣告宣傳之圖，尚不足以證明被告有收受並使用
    上揭物品，也無法證明圖片上之汽車屬於被告所有云云。惟查：
  (一)兩造所訂定之上開合約應為繼續性契約，故原告於八十八年六月十六日以存證信
    函通知被告中止契約，應係終止契約，而非解除契約，亦即，兩造契約於終止後
    失其效力，然不影響兩造終止契約前之權利及義務。又兩造合約5.（Ｂ）中止或
    更動(2)付款內容中，載明：「如果"授權人"選擇遞交給"被授權人"中止合約的書
    面通知，本特許證授權事宜和"授權人"的所有義務，都應該視為取消或中止，此
    外取消或中止此合約將不會影響和侵害"授權人"向"被授權人"[基於"被授權人"
    的義務]要求、收款、執行任何權益，包括，但不限於，向"授權人"付清任何到
    期的全數款項。不論雙方當事人先前訂定的時間表，"被授權人"在收到中止合約
    通知後，應該立即付清"授權人"所有款項。」等文字，揆之上開契約內容，原告
    中止合約，並不影響被告上開七十萬元中程費用之給付義務，故被告抗辯原告中
    止合約應屬解除契約，被告給付義務亦應免除云云，顯不足採信。
  (二)又原告主張：原告依契約已授權被告得使用美國SPARKLE  INTERNATIONAL, INC.
    註冊商標，原告並依契約3.（Ｃ）之約定，以被告公司名義印製廣告資料供被告
    使用，被告並於中部總代理開幕典禮上，將被告公司之簡介資料分送給來賓，故
    原告已履行程序表Ａ之給付義務等事實，業據原告提出以被告名義印製上有原告
    授權商標之名片三份、被告公司簡介二份、上開資料印製費用所開具之發票影本
    一份及照片彩色影本五幀為證，故應堪採信。被告抗辯原告尚未履行商標授權義
    務云云，顯不足採信。另被告雖抗辯從未使用原告之商標云云，然查被告既已委
    託原告將原告授權之商標印製於被告名義之名片及簡介資料上，尚難認被告尚未
    使用原告授權之商標，且原告契約之給付義務應係授權被告使用商標，原告既已
    履行授權義務，被告無論有無使用商標，均與原告給付義務無關，故被告上開抗
    辯亦不足採。
  (三)另原告主張：原告曾分別於八十七年四月及八十八年四月兩度安排教育訓練課程
    ，並屢次去函知會被告派員赴美受訓，惟被告皆以適當受訓人員產生不易為由，
    要求暫緩派員赴美受訓；此外，原告復曾先後於八十八年三月十五日及同年四月
    十八日去函被告，催告被告給付中程費用等事實，業據原告提出原告通知信函影
    本一份、被告回函影本二份、原告委託律師寄發之存證信函影本一份及被告回覆
    之存證信函影本一份為證，故應堪採信。查本件依兩造契約內容，被告應給付七
    十萬元中程費用之期限為「教育訓練前」，並非以教育訓練為七十萬元給付之對
    價，而原告既已二次安排並通知被告派員接受教育訓練課程，被告因人員產生不
    易而未能派員受訓，故應認原告上開教育訓練課程之通知時，係被告七十萬元中
    程費用給付期限之確定，被告抗辯原告未履行教育訓練之對待給付義務而主張同
    時履行抗辯，顯不足採信。
四、綜上所述，本件原告既已履行契約中程序表Ａ所列開始營業套件之對待給付義務
    ，並已通知二次被告接受教育訓練課程，應認被告給付七十萬元中程費用之給付
    期限業已確定並屆至，從而原告依上開契約請求被告給付七十萬元及自起訴狀繕
    本送達之翌日即八十九年九月十七日起至清償日止，按年利率百分之五計算之利
    息，為有理由，應予准許。
五、本件事證已臻明確，兩造其餘之攻擊防禦方法及舉證，均已無礙於本院上開審認
    ，本院自毋庸逐一論駁，併此敘明。
六、據上論結，本件原告之訴為有理由，依民事訴訟法第七十八條，判決如主文。
中      華      民      國    八十九    年    十一      月      三十    日
                                        臺灣臺中地方法院民事第四庭
~B法      官  陳毓秀
右為正本係照原本作成
如不服本判決，應於判決送達後二十日內，向本院提出上訴狀。
中      華      民      國    八十九    年    十一      月      三十    日
~B法院書記官


司法院資訊處製作；財團法人民間司法改革基金會備份。
